臺灣高等法院刑事判決　　　　　　　　　　　　　九十二年度上訴字第四六二二號
　　上　訴　人　臺灣臺北地方法院檢察署檢察官
　　上　訴　人
　　即　被　告　甲○○
右上訴人因毒品危害防制條例案件，不服臺灣臺北地方法院九十二年度訴字第一五三
五號，中華民國九十二年十一月二十五日第一審判決（起訴案號：臺灣臺北地方法院
檢察署九十二年度偵字第五一七四號），提起上訴，本院判決如左：
    主  文
原判決撤銷。
甲○○連續轉讓第二級毒品，處有期徒刑拾月。
扣案之第二級毒品ＭＤＭＡ八十六顆（驗餘淨重貳陸點壹捌公克），均沒收銷燬之。
    事  實
一、甲○○基於概括持有之犯意，先於民國（下同）九十二年一月六日凌晨一時許，
    在臺北市○○○路○段一００號地下室「ＤＪ　ＰＵＢ」內跳舞時，向真實姓名
    年籍不詳綽號「阿狗」之成年男子購買含第二級毒品ＭＤＭＡ成份之藥錠（俗稱
    搖頭丸）四顆，其中一顆自己施用，且明知ＭＤＭＡ為毒品危害防制條例第二條
    第二項所規定之第二級毒品，未經許可不得轉讓，復基於轉讓之概括犯意，先於
    同日凌晨一時許在上址無償轉讓與同行之李仲傑一顆，同日凌晨二、三時間，在
    同址分別將所餘二顆轉讓真實姓名不詳年約二十餘歲之成年女子，供渠等施用（
    甲○○、李仲傑施用第二級毒品部分，分由檢察官另行送觀察、勒戒）。
二、又甲○○承前概括持有之犯意，於九十二年一月六日凌晨二、三時許，將「阿狗
    」所交付寄放之第二級毒品ＭＤＭＡ八十六顆，藏放於其所隨身攜帶之背包內，
    嗣交由李仲傑背著一同離去，於同日凌晨五時三十分許離開「ＤＪ　ＰＵＢ」舞
    廳，共同與不知情之陳詠傑搭乘由甲○○駕駛之Ｚ二─九００二號自小客車一同
    離去，在臺北市松山區○○○路與南京東路口前，因形跡可疑為警發覺有異，經
    盤查後，在李仲傑持有甲○○所有之背包內查扣第二級毒品ＭＤＭＡ八十六顆，
    始查獲上情。
三、案經臺北市政府警察局松山分局移送臺灣臺北地方法院檢察署檢察官聲請簡易判
    決處刑，原審法院改依通常程序審理。
    理  由
一、訊據上訴人即被告甲○○對於右揭事實一部份，持有並轉讓第二級毒品之犯行，
    均坦承不諱（見原審卷第二一、四三頁，本院卷第二十、二十一頁），並陳明其
    轉讓第二級毒品之對象，尚有二名年約二十幾歲女子（原審卷第四三頁），被告
    所供核與證人李仲傑於警詢（見偵字第五一七五號卷第十一頁）、偵查（見偵字
    第五一七五號卷第三十一頁）、及原審法院審理中（見原審卷第三三至四一頁）
    之證詞均相符合。又查，李仲傑為警查獲時所採之尿液，經送驗後呈施用第二級
    毒品ＭＤＭＡ陽性反應，此有臺北市立療養院煙毒尿液檢驗報告書一紙可按（見
    原審卷第十頁），被告之任意性自白與事實相符合，又有前揭輔助證據足憑，事
    證明確。
二、就事實二部分，訊之被告堅詞否認持有第二級毒品犯行，辯稱：其僅係在前揭舞
    廳內向「阿狗」購買四顆ＭＤＭＡ，之後「阿狗」向其借背包放東西，其以為係
    放眼鏡等物，不知是否為「阿狗」將第二級毒品ＭＤＭＡ置放在其背包內云云（
    見偵卷第二十五頁反面，原審卷第四二頁）。上訴本院仍辯稱：綽號「阿狗」向
    伊借要放東西在伊那裡，不知他放子什麼東西云云。惟查：
(一)被告對於為警查獲時，在其所有之背包中起出第二級毒品ＭＤＭＡ八十六顆等情
    ，並不否認，於警訊時供稱：以每顆新台幣（下同）二百五十元之價格，向阿狗
    購買了四顆，另查獲八十六顆置放在背袋內，背袋由李仲傑幫我背著，該八十六
    顆搖頭丸是阿狗塞給我，我未向他購買，阿狗有意寄放我，要我幫他保存等語不
    諱（見偵五一七五號卷第四、五頁），於偵查中亦供稱：「八十六顆搖頭丸是阿
    狗在舞廳內，九十二年一月六日凌晨五時三十分許，【阿狗】向我借包包要放東
    西，我不知他放何物，我要離開時把包包交給李仲傑背。」等語（見偵字第五一
    七五號卷第二十六頁反面），核與證人李仲傑於偵查及原審調查中證稱：其所施
    用之第二級毒品為被告向「阿狗」之人所購入，並轉讓供其施用，於跳舞結束後
    ，甲○○稱伊要去開車，就叫其幫伊背皮包，警方於九十二年一月六日凌晨五時
    三十分許臨檢由甲○○駕駛之Ｚ二──九００二號自小客車，伊交出皮包內之物
    取出交檢查，始悉所攜帶之皮包有被告所有之八十六顆ＭＤＭＡ（見偵五一七五
    號卷第十一頁，原審卷第三七頁），及證人陳詠傑供稱：查獲時車上有被告、李
    仲傑、陳詠傑三人，警方是從甲○○的包包查獲搖頭丸ＭＤＭＡ，數量共八十六
    顆，皮包當時係由李仲傑所攜帶等語（見偵五一七五號卷第七至九頁），均相符
    合，且所查扣之八十六顆藥錠，經鑑定結果確為第二級毒品之ＭＤＭＡ，淨重有
    二六點一八公克，此有內政部警政署刑事警察局九十二年三月十四日刑鑑字第０
    九二００一０一一０號鑑驗通知書一紙附卷可稽（見偵字五一七五號卷第四一、
    四二頁），及扣案之第二級毒品ＭＤＭＡ八十六顆可稽，則被告於警訊中之任意
    性自白核與事實相符，堪以認定。
(二)雖被告嗣後於偵查、原審及本院審理時均稱不知阿狗所交付者係第二級毒品ＭＤ
    ＭＡ，然查為警所查獲之毒品數量高達八十六顆，依被告所述：「購買四顆新台
    幣一千元一顆新台幣二百五十元」之價格計算（見偵字第五一七五號卷第二十六
    頁），八十六顆價格為二萬一千五百元，而毒品既經「阿狗」帶至舞廳，其目的
    無非是要販售以牟利，而被告陳稱於當日凌晨二、三時許，阿狗將該包毒品交予
    伊，惟被告係於凌晨五時許離開舞廳，其期間內並無臨檢等情事使阿狗終止販賣
    ＭＤＭＡ，然該阿狗竟均未向被告要回該毒品再為販售，且被告供陳其與阿狗並
    不熟識，亦無聯絡之方法，殊難想像阿狗會將價值二萬一千五百元之物品交予一
    陌生之人，而阿狗嗣後竟亦會放任被告離去而無故損失二萬一千五百元，衡情顯
    與事理不合。再者，八十六顆藥丸體積不大，阿狗自己身上口袋即可放置，何須
    放置於不認識且不相關人身上，且一般人就熟識之人寄放物品都會詢問係放何物
    ，然被告竟對一所稱全不熟識之人寄放之物為何物未加詢問，即貿然同意其寄放
    ，亦與常情有悖。又被告亦為有施用ＭＤＭＡ之人，本件查獲之ＭＤＭＡ包裝狀
    態係用一「透明」之拉鍊包包，並非以皮製或深色包包所包覆，一般人均可由外
    觀即可看出包包內係裝放藥丸，被告既曾向該阿狗之人買入ＭＤＭＡ，更應十分
    容易判斷阿狗所交付之物為ＭＤＭＡ，則被告諉稱不知，且與該阿狗男子不熟識
    及無法聯絡云云，顯不足信。
(三)原審訊之證人李仲傑，被告為警於背包內查獲毒品時之反應如何，證人李仲傑雖
    陳稱：「被告當時表情很驚訝，並答稱不知道有毒品」等語（見原審卷第三九頁
    ），然趨吉避凶乃人情之常，證人李仲傑既係被告之友人，當天被告又無償轉讓
    一顆ＭＤＭＡ予證人，且被告更亦陳稱：「背包裡有ＭＤＭＡ搖頭丸，李仲傑也
    知道，我將背包託李仲傑幫我從舞廳攜至我車上」等語（見偵字第五一七五號卷
    第六頁），是李仲傑前開所稱：「被告當時表情很驚訝，並答稱不知道有毒品」
    云云，可信度如何已顯有可疑；而被告將為警盤查之時，並有倒車使警強烈疑其
    欲加閃避之行為（九十二年一月六日之警訊筆錄載有「當時你見到警方時為何閃
    避」等語，見偵字五一七五號卷第五頁背面），是本件當時查獲情形，顯係員警
    見被告及證人李仲傑等由搖頭舞廳出來，上前請證人李仲傑打開背包，此時不惟
    證人李仲傑面有難色，被告亦驚恐擔心於東窗事發，是若被告確實不知身上有Ｍ
    ＤＭＡ，則何故有此心虛之舉，因此被告當時所現驚訝表情，顯係屬為脫免犯罪
    之反應，被告所辯無辜不知情云云，洵不足採。
(四)綜上所述，被告犯行堪以認定，應依法論科。
三、按毒品危害防制條例於民國九十二年七月九日修正公布全文三十六條，並自公布
    後六個月施行（第三十六條參照），即現行毒品危害防制條例已於九十三年一月
    九日正式施行，而被告行為時係九十二年一月六日，是被告行為後法律已有所變
    更。經查，修正前毒品危害防制條例與現行毒品危害防制條例第八條第二項轉讓
    第二級毒品罪、第十一條第二項持有第二級毒品罪，其構成要件及刑度均相同未
    予修正，故依刑法第二條第一項之規定，應適用裁判時之法律，即本件應依現行
    毒品危害防制條例處斷，合應先予敘明。
四、按ＭＤＭＡ係毒品危害防制條例第二條所規範之第二級毒品（參照行政院依毒品
    危害防制條例第二條第三項公告【毒品分級及品項】，【附表二第二級毒品編號
    第八十三項】），不得持有、轉讓。被告就事實一部分，轉讓含上開毒品成分之
    藥錠，核係犯毒品危害防制條例第八條第二項轉讓第二級毒品罪、毒品危害防制
    條例第十一條第二項持有第二級毒品罪；就事實二部分，係犯毒品危害防制條例
    第十一條第二項持有第二級毒品罪。其先後兩次持有行為，時間緊接，方法相同
    ，觸犯構成要件相同之罪名，顯係基於概括犯意為之，為連續犯，應依刑法第五
    十六條之規定，論以一罪，並加重其刑，公訴人認被告所犯前開二罪間，犯意個
    別，行為互殊，應予分論並罰，容有誤會。毒品危害防制條例所規範之持有及轉
    讓第二級毒品罪，兩者所保護者均係「國民健康」法益（毒品危害防制條例第一
    條參照），其持有第二級毒品之低度行為，為轉讓之高度行為所吸收，不另論罪
    。又被告先後轉讓第二級毒品予李仲傑及二名真實姓名不詳之成年女子之犯行，
    時間緊接，方法相同，觸犯構成要件相同之罪名，顯係基於概括犯意為之，為連
    續犯，應依刑法第五十六條之規定，論以一罪，並加重其刑。至起訴書未敘及被
    告轉讓第二級毒品予二名真實姓名不詳之成年女子部分，為裁判上效力所及，本
    院應一併審酌。原判決未綜合全案情節，以不能證明被告涉有事實二部分犯行，
    為被告無罪之諭知，即有未洽，檢察官提起上訴以上揭理由指摘原判決不當，為
    有理由，應由本院將原判決撤銷改判。爰審酌被告明知毒品足以殘害人之健康，
    猶無償轉讓他人施用，犯罪後已經坦承犯行，頗有悔意，且未獲利，及其智識程
    度、犯罪之手段、目的、動機等一切情狀，量處如主文所示之刑。扣案之第二級
    毒品ＭＤＭＡ八十六顆（合計驗餘淨重二六點一八公克），應依毒品危害防制條
    例第十八條第一項前段沒收銷燬之。
五、被告經合法傳喚無正當理由而不到庭，爰不待其陳述逕行判決之。
據上論斷，應依刑事訴訟法第三百六十九條第一項前段、第三百六十四條、二百九十
九條第一項前段、第三百七十一條，毒品危害防制條例第八條第二項、第十一條第二
項、第十八條第一項，刑法第十一條前段、第五十六條，判決如主文。
本案經檢察官郭啟東到庭執行職務。
中　　　華　　　民　　　國　　九十三　　年　　　三　　　月　  二十五  　日
                              臺灣高等法院刑事第九庭
                                    審判長法　官  李  文  成
                                          法　官  周  盈  文
                                          法　官  官  有  明
右正本證明與原本無異。
如不服本判決應於收受送達後十日內向本院提出上訴書狀，其未敘述上訴之理由者並
得於提起上訴後十日內向本院補提理由書（均須按他造當事人之人數附繕本）。
                                          書記官  林  蓓  瑜
中　　　華　　　民　　　國　　九十三　　年　　　三　　　月　　二十六　　日
附錄：本案論罪科刑法條全文
毒品危害防制條例第八條
轉讓第一級毒品者，處一年以上七年以下有期徒刑，得併科新台幣一百萬元以下罰金
。
轉讓第二級毒品者，處六月以上五年以下有期徒刑，得併科新台幣七十萬元以下罰金
。
轉讓第三級毒品者，處三年以下有期徒刑，得併科新台幣三十萬元以下罰金。
前三項之未遂犯罰之。
